臺灣高等法院刑事判決　　　　　　　 100年度上易字第1029號
上　訴　人　臺灣臺北地方法院檢察署檢察官
上　訴　人
即　被　告　李岳樺
上列上訴人因被告傷害案件，不服臺灣臺北地方法院100年度易
字第272號，中華民國100年3月31日第一審判決（起訴案號：臺
灣臺北地方法院檢察署99年度偵字第22696號），提起上訴，本
院判決如下：
    主  文
上訴駁回。
    理  由
一、按不服地方法院之第一審判決而上訴者，應向管轄第二審之
    高等法院為之。上訴書狀應敘述具體理由。上訴書狀未敘述
    上訴理由者，應於上訴期間屆滿後20日內補提理由書於原審
    法院，逾期未補提者，原審法院應定期間先命補正。第二審
    法院認為上訴書狀未敘述理由或上訴有第362條前段之情形
    者，應以判決駁回之。但其情形可以補正而未經原審法院命
    其補正者，審判長應定期間先命補正。刑事訴訟法第361條
    、第367條，分別定有明文。所謂不服第一審判決之具體理
    由，必係依據卷內既有訴訟資料或提出新事證，指摘或表明
    第一審判決有何採證認事、用法或量刑等足以影響判決本旨
    之不當或違法，而構成應予撤銷之具體事由，始克當之（例
    如：依憑證據法則具體指出所採證據何以不具證據能力，或
    依憑卷證資料，明確指出所為證據證明力之判斷如何違背經
    驗、論理法則）；倘僅泛言原判決認定事實錯誤、違背法令
    、量刑失之過重或輕縱，而未依上揭意旨指出具體事由，或
    形式上雖已指出具體事由，然該事由縱使屬實，亦不足以認
    為原判決有何不當或違法者（例如：對不具有調查必要性之
    證據，法院未依聲請調查亦未說明理由，或援用證據不當，
    但除去該證據仍應為同一事實之認定），皆難謂係具體理由
    ，俾與第二審上訴制度旨在請求第二審法院撤銷、變更第一
    審不當或違法之判決，以實現個案救濟之立法目的相契合，
    並節制濫行上訴（最高法院97年度臺上字第892號判決參照
    ）。是以上訴人之上訴書狀或補提之上訴理由書，雖有敘述
    上訴理由，惟並未具體敘述第一審判決有上述違法、不當情
    形，即與未敘述具體理由無異，其所為上訴，即不符合上訴
    之法定要件。
二、查原審認定被告李岳樺於民國99年5 月17日上午11時許，因
    不滿告訴人吳連昇將機車停放於臺北市○○區○○街1 段94
    巷內之鐵鍊前，與吳連昇發生口角爭執，李岳樺竟基於普通
    傷害之犯意，與吳連昇相互拉扯推擠，並徒手掐住吳連昇脖
    子，致吳連昇因此受有右頸1X3公分、1X3公分紅腫2處、右
    手1X1公分紅腫、右肘1X4公分及1X2公分擦傷2處、左肘1X3
    公分擦傷之傷害。被告李岳僅坦承有於上開時、地與告訴人
    吳連昇發生爭執及拉扯，惟矢口否認有何傷害犯行。惟查：
    被告於偵查自承有於拉扯告訴衣領之際出手掐住告訴人脖子
    之舉，核與告訴人於偵查中結證：「他先掐我脖子，掐的我
    喘不過去，然後用手打我安全帽」等語相符（見偵卷第7頁
    ）。再者，告訴人因此受有「右頸1X3公分、1X3公分紅腫2
    處」之傷害，業據提出臺北市立聯合醫院和平院區99年5月
    17日診斷證明書可證（見99年度他字7643號第7頁），其陳
    述有遭被告以徒手掐住脖子成傷之情，與診斷證明書所載傷
    勢部位相符，另被告亦自承有與告訴人拉扯並動手推告訴人
    之行為，故告訴人頸部及上肢分別受有上開傷勢，應認所述
    合於情理，堪可採認，且診斷證明書係告訴人於案發同日隨
    即赴醫院急診，經醫師診斷後所取得，堪認告訴人指述情節
    並非虛情，被告確有傷害告訴人之行為無訛。因認本案事證
    明確，被告傷害犯行洵堪認定，應依法論科。核被告所為，
    係犯刑法第277條第1項之傷害罪，並審酌被告與告訴人因停
    車糾紛，竟不能理性處理，於爭執中出手傷人，侵害告訴人
    身體法益，犯後雖自承有拉扯告訴人成傷之事實，惟否認傷
    害犯行之態度，又本件因告訴人請求和解金額過高而未能達
    成和解，暨其前無科刑記錄之素行，兼衡被告犯罪之動機、
    目的、手段、犯罪時所受之刺激、生活狀況、智識程度及告
    訴人所受傷勢程度等一切情狀，量處拘役30日，並諭知易科
    罰金之折算標準。本院經核原審已詳敘認定事實所憑證據、
    認定理由及量刑依據。從形式上觀察，原判決並無認定事實
    錯誤、量刑瑕疵或違背法令之情形。
三、被告提起上訴，雖指陳其當日與告訴人相互拉扯亦有受傷，
    僅因告訴人前去醫院驗傷，其並未驗傷，至其遭受論罪判刑
    ，實非公平，且其實無傷害告訴人之意思，應為正當防衛，
    又事發後告訴人竟開價20萬元，否則不和解，完全是獅子大
    開口，難以讓人接受云云。惟查：被告上訴雖指稱：其與告
    訴人拉扯之間，其亦有受傷，有照片可證。惟被告當日與告
    訴人既因先發生爭執，繼而互有肢體拉扯各致身體成傷，已
    難認定係何人先為不法侵害，且告訴人傷勢遍及頸部、上肢
    多處，顯見被告亦有多次對告訴人施暴行為，被告所為自屬
    傷害不法行為，而非屬正當防衛，縱其本身亦受有上開傷害
    ，此乃係告訴人另負傷害刑責或民事侵權行為損害賠償之問
    題，無以解免被告本件傷害告訴人之犯行，仍應負普通傷害
    之罪責，而此一爭點業據原審詳敘審酌在卷，核無採證認事
    之違誤。另所陳因告訴人索價過高，致被告迄今無法與告訴
    人和解一節，因該事由縱使屬實，亦不足以認為原判決有何
    不當或違法。是被告前揭上訴意旨難謂係合法具體之上訴理
    由至明。
四、檢察官循告訴人之聲請，亦不服原判決，提起上訴指稱：被
    告迄未與告訴人和解，幼於審理中避重就輕，僅稱有拉扯，
    而否認犯行，原審竟僅對被告量處拘役30日，尚屬過輕云云
    。惟查：按刑事審判旨在實現刑罰權之分配的正義，故法院
    對有罪被告之科刑，應符合罪刑相當之原則，使輕重得宜，
    罰當其罪，以契合社會之法律感情，此所以刑法第57條明定
    科刑時應審酌一切情狀，尤應注意該條所列10款事項以為科
    刑輕重之標準，俾使法院就個案之量刑，能斟酌至當。而「
    量刑輕重係屬事實審法院得依職權自由裁量之事項，苟已斟
    酌刑法第57條各款所列情狀而未逾越法定刑度，不得遽指為
    違法」（最高法院72年度臺上字第6696號判例參照）。茲查
    ，原審對被告量刑，已於理由欄內詳予說明所斟酌考量之因
    素，且核無量刑不當之情事。是檢察官就原審已審酌之情事
    上訴請求重判云云，非屬對於原判決有所指摘，此部分亦難
    認屬具體之上訴理由。
五、綜上，被告及檢察官之前揭上訴意旨，均並未具體指摘原審
    判決關於認定事實、適用法律及量刑等事項，究竟有何違法
    或不當之具體情形。依上開說明，皆顯無具體理由，而不合
    法定程式應予駁回，並不經言詞辯論為之。
六、據上論斷，依刑事訴訟法第367條前段、第372條，判決如主
    文。
中    華    民    國   100    年    6     月    1    日
            刑事第二十庭  審判長法  官  周盈文
                                法  官  詹駿鴻
                                法  官  林海祥
以上正本證明與原本無異。
不得上訴。
                                書記官  林初枝
中    華    民    國   100    年    6     月    1     日